【裁判字號】    95,台上,3724
【裁判日期】    950707
【裁判案由】    違反毒品危害防制條例
【裁判全文】
最高法院刑事判決            九十五年度台上字第三七二四號
    上  訴  人  甲○○
                        5樓.
    選任辯護人  陳宏模律師
上列上訴人因違反毒品危害防制條例案件，不服台灣高等法院中
華民國九十五年四月二十七日第二審判決（九十五年度上訴字第
七五七號，起訴案號：台灣台北地方法院檢察署九十四年度偵字
第二０二七三號），提起上訴，本院判決如下：
    主  文
上訴駁回。
    理  由
按刑事訴訟法第三百七十七條規定：上訴於第三審法院，非以判
決違背法令為理由，不得為之。是提起第三審上訴，應以原判決
違背法令為理由，係屬法定要件。且必須依據卷內資料為具體之
指摘，並足據以辨認原判決已具備違背法令之形式，始屬相當。
本件原判決依憑上訴人甲○○於民國九十四年十月三十日內勤檢
察官訊問時自白：扣案之毒品係同月二十八日在台北市○○○路
圓環附近向「小陳」購買，搖頭丸一顆新台幣（下同）三百元，
買了五顆，Ｋ他命一瓶一千二百元，買了二瓶，打算自己用，同
月三十日凌晨，我是帶搖頭丸五顆到ＡＸＤ舞廳，本來我的朋友
陳要來跳舞也要用，但沒有來，剛好一個跳舞認識的朋友介紹薛
立德，說薛立德需要搖頭丸，我就在ＡＸＤ舞廳之廁所內，以一
顆四百元之價格賣三顆給薛立德等情；同年十一月十四日送第一
審法院訊問時亦供承：伊在內勤檢察官處所言實在等語。核與證
人薛立德於偵查及第一審審理時證稱：在我身上扣到之三顆搖頭
丸都是我的，我是在同年十月三十日凌晨二點左右，在ＡＸＤ舞
廳之廁所向上訴人購得，一顆四百元，買了三顆，給上訴人現金
一千二百元等語相符。且經原審當庭勘驗同年十月三十日上訴人
及薛立德之偵訊光碟結果，上訴人及證人薛立德應訊陳述神態、
語調正常自然，並無異狀，且均能切中檢察官所訊問之內容回答
，答詢內容亦與筆錄所載相合，上訴人之自白及證人薛立德之證
詞，核與事實相符。又扣案之藥丸經送憲兵司令部刑事鑑識中心
以氣相層析質譜分析法鑑驗結果，確有甲基安非他命成分、ＭＤ
ＭＡ成分（其中一顆取樣０‧一一三三克已鑑析用罄，驗餘淨重
０‧一四二０克），有憲兵司令部刑事鑑識中心九十四年十二月
一日（九四）安鑑字第０二七一二號鑑驗通知書在卷可稽，足認
上訴人以一顆四百元之價格販賣予證人薛立德者，確係第二級毒
品無訛。因而撤銷第一審科刑判決，改判論處上訴人販賣第二級
毒品，處有期徒刑四年，已詳敘其所憑之證據及認定之理由。並
說明上訴人所辯：扣案之藥丸及Ｋ他命毒品是伊在ＡＸＤ舞廳內
，以搖頭丸一顆四百元，Ｋ他命一瓶一千三百元之價格，向綽號
「阿立」之人購得，打算自己施用，後來薛立德向伊要，伊就請
薛立德搖頭丸三顆，伊與薛立德算不錯之朋友，所以並未向薛立
德拿錢；及上訴人於原審之辯護人為上訴人辯以：上訴人並非當
場被警查獲之現行犯，且證人薛立德於警詢、偵查及第一審審理
時，對於販賣毒品之數量、價格及地點前後證述不一，證詞顯不
可採，上訴人所為應係轉讓第二級毒品云云，何以均不足採信。
且明毒品危害防制條例第四條第二項之法定刑為無期徒刑或七
年以上有期徒刑，得併科七百萬元以下罰金；相對於本件上訴人
販賣第二級毒品三顆，所得一千二百元，差價僅為三百元而言，
所販賣毒品數量不多，且屬初犯，情輕法重，犯罪情狀可憫恕，
如量處最低刑度之七年有期徒刑猶屬過重，爰依刑法第五十九條
規定，酌減其刑。從形式上觀察，並無違背法令之情形存在。次
查犯罪事實之認定及證據之取捨，乃事實審法院之職權，且法院
憑以認定犯罪事實之證據，並不以直接證據為限，即綜合各種證
據，本於推理作用，為其認定犯罪事實之基礎，如不違背經驗法
則與論理法則，即不得指為違法，而據為上訴第三審之理由。原
判決綜合各種證據，認定上訴人有上揭犯行，究竟違背如何之經
驗法則或論理法則，上訴意旨，並未具體指明，徒憑己見，就原
判決已說明之事項或屬原審採證認事職權之適法行使，任意指摘
有採證違法，且仍為單純事實之爭執，難謂為適法之第三審上訴
理由。再按刑事訴訟法第三百七十九條第十款所稱應調查之證據
，係指與待證事實有重要關係，在客觀上認為應行調查者而言。
如在客觀上非認定事實及適用法律之證據，即無調查之必要，自
得不予調查。原判決係引用上訴人於偵查及第一審之自白，證人
薛立德於偵查及第一審之證言，資為上訴人犯罪之證據，雖原判
決理由曾提及該證人於警詢之供述，但係在說明證人薛立德於警
詢中、偵查及第一審審理時，固對於其向上訴人購買之地點係Ａ
ＸＤ舞廳之廁所或舞池，係購買前揭藥丸二顆或三顆，其交付予
上訴人之現金係八百元或一千二百元，前後證詞雖略有出入，然
其於警詢中、偵查及第一審審理時均一致證述在其身上查獲扣案
之藥丸三顆，確係其於同年十月三十日凌晨為警查獲前，在ＡＸ
Ｄ舞廳內，以一顆四百元之價格，向上訴人購得等語，其所述購
買毒品之時間、地點、對象、每顆單價均具體翔實，證人薛立德
於偵查及第一審上揭所證，核與事實相符。原判決並未採用上訴
人及證人薛立德警詢筆錄作為上訴人犯罪之證據，是雖上訴人於
原審辯稱伊警詢之自白，係依員警指示，照員警事先撰擬之資料
為陳述，警詢之自白並不具任意性，而證人薛立德之警詢筆錄，
亦有可能以該等不正方式取得，用以誣攀伊云云，原審自無就上
訴人及證人薛立德警詢自白是否出於任意性，加以調查之必要。
上訴意旨仍執此指摘原審調查未盡，亦非合法之上訴理由。依前
揭說明，其上訴違背法律上之程式，應予駁回。
據上論結，應依刑事訴訟法第三百九十五條前段，判決如主文。
中    華    民    國  九十五  年    七    月    七    日
                      最高法院刑事第十庭
                          審判長法官  洪  清  江
                                法官  石  木  欽
                                法官  李  伯  道
                                法官  林  勤  純
                                法官  陳  晴  教
      本件正本證明與原本無異
                                      書  記  官
中    華    民    國  九十五  年    七    月   十四   日
                                                      Ｅ


司法院資訊處製作；財團法人民間司法改革基金會備份。
